臺灣橋頭地方法院刑事判決
111年度簡上字第51號
上  訴  人  
即  被  告  邱秀金


選任辯護人  龐永昌法扶律師
上列上訴人即被告因竊佔案件，不服本院橋頭簡易庭民國111 年
3 月25日110 年度簡字第1476號第一審簡易判決（原聲請簡易判
決處刑案號：110 年度偵字第4521號），提起上訴，本院管轄之
第二審合議庭判決如下：
    主  文
原判決撤銷。
邱秀金犯竊佔罪，處拘役貳拾日，如易科罰金，以新臺幣壹仟元
折算壹日。緩刑貳年。
    事  實
一、邱秀金明知高雄市○○區○○○段000 地號土地（下稱769地號土
    地）係周光宙所有，竟意圖為自己不法之所有，基於竊佔之
    犯意，未經周光宙同意，於民國108 年5 月間某日，在如附
    件土地複丈成果圖所示編號A 部分之土地上，先將周光宙所
    興建之花園移除後（所涉毀損部分未據合法告訴，詳下述）
    ，在其上搭建圍籬並種植蔬菜，而以此等方式竊佔769 地號
    土地如附件土地複丈成果圖所示編號A 部分、面積49.43 平
    方公尺之土地，再於109 年3 月10日前不久前之某日，在同
    部分土地上搭建遮雨棚。嗣經周光宙分別於109 年1 月13日
    、同年3 月10日前往前開土地巡視，後於109 年7 月23日向
    臺灣橋頭地方檢察署（下稱橋頭地檢署）檢察官提出告訴，
    進而查悉上情。
二、案經周光宙訴由橋頭地檢署檢察官偵查後聲請簡易判決處刑
    。
    理  由
壹、程序部分：
一、經查，被告邱秀金於108 年5 月間某日，在如附件土地複丈
    成果圖所示編號A 部分之土地上，將告訴人周光宙所興建之
    花園移除之行為所涉毀損部分，未據合法告訴，因告訴人於
    告訴狀中自陳其至遲於109 年1 月13日已知悉此情，然其於
    109 年7 月23日始提出告訴，有刑事告訴狀1 份及其上收文
    章在卷可稽（見他字卷第3 至9 頁），已逾告訴期間，至檢
    察官於聲請簡易判決處刑書記載此部分未據告訴雖有違誤，
    但依其所載，可認檢察官亦無就毀損部分聲請簡易判決處刑
    之意，本院自毋庸併予審理，先予敘明。
二、檢察官、被告及辯護人於本院第二審審判程序中，對於本案
    相關具有傳聞性質的證據資料均同意有證據能力（見簡上卷
    第103 頁），且本院審酌該等傳聞證據製作時之情況，並無
    違法不當之瑕疵，以之作為證據，應屬適當，故依刑事訴訟
    法第159 條之5 第1 項規定，認該等傳聞證據均有證據能力
    。又其餘憑以認定本案之非供述證據，查無違反法定程序取
    得之情，依刑事訴訟法第158 條之4 規定反面解釋，亦均有
    證據能力。
貳、認定犯罪事實所憑之證據及理由：
    上揭犯罪事實，業據被告於本院審判程序中坦承不諱（見簡
    上卷第89至91、103 頁），經核與證人即告訴人、證人即將
    769 地號土地賣與告訴人之原所有權人何雨彥、何彥卿於偵
    查中之證述大致相符（見他字卷第55至56、141 至143 、16
    7 頁），並有769 地號土地之地籍圖謄本、土地所有權狀、
    土地登記第一類謄本、台灣省高雄縣土地登記簿、地籍異動
    索引、高雄正言郵局存證號碼000014、000051號存證信函及
    回執、橋頭地檢署履勘筆錄、高雄市政府警察局六龜分局（
    下稱六龜分局）109 年10月11日高市警六分偵字第10972415
    000 號函暨檢附之土地會勘照片及光碟片、高雄市政府地政
    局美濃地政事務所109 年10月20日高市地美測字第10970742
    200 號函暨檢附之土地複丈成果圖、六龜分局111 年3 月6 
    日高市警六分偵字第11170185000 號函暨檢附之769 地號土
    地現況照片各1 份、104 年12月12日、105 年1 月10日之76
    9 地號土地照片共3 張、竊占照片10張在卷可稽（見他字卷
    第17至43、69、79至87、115 至131 頁；簡字卷第35、39、
    59至63頁），足認被告上開任意性自白與事實相符，洵堪採
    為認定犯罪事實之依據。從而，本案事證明確，被告犯行堪
    以認定，自應依法論科。
參、論罪科刑暨撤銷改判之理由：
一、按竊佔罪為即成犯，於其竊佔行為完成時犯罪即成立，以後
    之繼續竊佔乃狀態之繼續，而非行為之繼續（最高法院66年
    台上字第3118號判決意旨參照）。查被告於108 年5 月間某
    日，在如附件土地複丈成果圖所示編號A 部分之土地上搭建
    圍籬並種植蔬菜時，已剝奪告訴人之事實上管領力，並建立
    自己管領支配關係，竊佔罪已經成立，故被告後續搭建遮雨
    棚之行為，乃犯罪狀態之繼續，則被告復於109 年3 月10日
    前不久前之某日，在上開同部分土地上搭建遮雨棚，並非犯
    行之繼續實施，亦無關於犯罪罪數，縱於社會觀念上有數行
    為，亦無庸論以接續犯。
二、次按行為後法律有變更者，適用行為時之法律，但行為後之
    法律有利於行為人者，適用最有利於行為人之法律，刑法第
    2 條第1 項定有明文。經查，被告行為後，刑法第320 條業
    於108 年5 月29日經總統公布修正施行，並自同年5 月31日
    起生效。修正前刑法第320 條規定：「意圖為自己或第三人
    不法之所有，而竊取他人之動產者，為竊盜罪，處5 年以下
    有期徒刑、拘役或5 百元以下罰金。意圖為自己或第三人不
    法之利益，而竊佔他人之不動產者，依前項之規定處斷」，
    修正後則規定：「意圖為自己或第三人不法之所有，而竊取
    他人之動產者，為竊盜罪，處5 年以下有期徒刑、拘役或50
    萬元以下罰金。意圖為自己或第三人不法之利益，而竊佔他
    人之不動產者，依前項之規定處斷」，經比較修正前後之法
    律，新法提高罰金刑上限，是本案經新舊法比較之結果，以
    被告行為時之法律即修正前之刑法第320 條對被告較為有利
    ，依刑法第2 條第1 項本文規定，就被告本案所犯，應適用
    被告行為時即修正前刑法第320 條之規定。
三、上訴理由之論斷： 
　㈠原審以被告罪證明確，予以論罪科刑，固非無見。然查：竊
    佔罪為即成犯，被告於108 年5 月間某日起，在如附件土地
    複丈成果圖所示編號A 部分之土地上搭建圍籬並種植蔬菜時
    ，竊佔罪已經成立，其後續搭建遮雨棚之行為，乃犯罪狀態
    之繼續，毋庸論以接續犯，已說明如前，則原審就被告搭建
    圍籬、種植蔬菜及後續搭建遮雨棚之行為論以接續犯，容有
    未合。另原審未就沒收部分說明，亦有未洽。
  ㈡至被告上訴意旨略以：被告坦承犯行並已移除前開土地上之
    地上物，請考量被告身心狀況不佳，領有中度身心障礙證明
    ，從輕量刑等語。惟原審業已審酌被告竊佔告訴人土地之犯
    罪情節、動機、目的、手段、犯後態度、已將竊佔之前開土
    地回復原狀，其犯罪所生之危害已獲減輕及被告領有中度身
    心障礙證明之生活狀況、智識程度、素行等一切情狀，並無
    濫用裁量權，是被告此部分之上訴理由，難謂可採。然原判
    決既有上開無可維持之瑕疵可指，本院自應將原判決撤銷並
    為改判。
四、刑之裁量：
　　爰審酌被告為求己身之利益，恣意在前開土地上搭建圍籬、
    種植蔬菜及搭建遮雨棚，顯見其缺乏尊重他人財產權之觀念
    ，所為實屬可議，惟念其已將竊佔之前開土地回復原狀，有
    前揭769 地號土地現況照片4 張在卷可參（見簡字卷第61至
    63頁），其犯罪所生之危害已獲減輕，另考量其犯後直至本
    院二審審理中始坦承犯行之犯後態度，兼衡其犯罪之目的、
    動機、手段、竊佔之時間及面積，復考量其自述國小畢業之
    智識程度、無業、長期在精神科、心臟科就診、近期有骨折
    之經濟、生活、健康狀況（見簡上卷第104 頁）及其素行（
    見簡上卷第83至85頁之臺灣高等法院被告前案紀錄表）暨告
    訴人於本院審理中表示願意原諒被告（見簡上卷第77頁之本
    院辦理刑事案件電話紀錄查詢表）等一切情狀，量處如主文
    第2 項所示之刑及諭知易科罰金之折算標準，以資警惕。
五、沒收部分：
    按犯罪所得，屬於犯罪行為人者，沒收之；宣告前2 條之沒
    收或追徵，有過苛之虞、欠缺刑法上之重要性、犯罪所得價
    值低微，或為維持受宣告人生活條件之必要者，得不宣告沒
    收或酌減之，刑法第38條之1 第1 項本文、第38條之2 第2 
    項分別定有明文。次按無權占有他人土地，可能獲得相當於
    租金之利益為社會通常之觀念（最高法院61年度台上字第16
    95號民事判決意旨參照）。經查，被告以搭建圍籬、種植蔬
    菜及搭建遮雨棚之方式竊佔前開土地，其不法行為取得占用
    前開土地使用之財產上利益，本應以相當於租金之利益估算
    犯罪所得，然本院審酌被告竊佔面積非巨，且僅係作為小面
    積種植蔬菜供己食用，非作商業用途，所獲利益尚微，又已
    自行排除上開侵害行為，將竊佔之土地返還，告訴人於本院
    審理中亦表示願意原諒被告，已如前述，如仍再予宣告沒收
    或追徵，欠缺刑法上之重要性，爰參照刑法第38條之2 第2 
    項規定意旨，不予宣告沒收或追徵其價額。
六、末查被告前未曾因故意犯罪受有期徒刑以上刑之宣告，此有前揭被告之臺灣高等法院被告前案紀錄表1 份在卷可按，其因一時思慮不周，致罹刑章，然其於本院二審審理中，已坦承犯行，可徵其尚知悔悟，且已將竊佔之前開土地回復原狀，業如前述，顯見被告犯後已有積極面對、反省負責之態度，依上開情狀可認被告經此偵審及科刑程序後，當能知所警惕，應無再犯之虞，告訴人亦表達同意給予被告緩刑之意，有前揭電話紀錄查詢表1 紙在卷可稽，考量刑罰之社會一般預防及就本案具體個案特別預防之要求暨告訴人之意見，本院因認被告所受宣告刑以暫不執行為適當，爰刑法第74條第1 項第1 款之規定，併予宣告如主文第2 項所示之緩刑期間，以啟自新。
據上論斷，應依刑事訴訟法第455 條之1 第1 項、第3 項、第36
9 條第1 項本文、第364 條、第299 條第1 項前段，修正前刑法
第320 條第2 項，刑法第74條第1 項第1 款，刑法施行法第1 條
之1 第1 項、第2 項本文，判決如主文。
本案經檢察官黃碧玉聲請以簡易判決處刑，上訴人即被告上訴後
，檢察官彭斐虹到庭執行職務。
中　　華　　民　　國　　111 　年　　7 　　月　　28　　日
                  刑事第七庭    審判長法　官  周佑倫

                                      法  官  林新益  

                                      法  官  蔡宜靜
以上正本證明與原本無異。
不得上訴。
中　　華　　民　　國　　111 　年　　7 　　月　　29　　日
                                      書記官  鄧思辰
附錄本案論罪科刑法條： 
修正前中華民國刑法第320條
意圖為自己或第三人不法之所有，而竊取他人之動產者，為竊盜
罪，處5年以下有期徒刑、拘役或5百元以下罰金。
意圖為自己或第三人不法之利益，而竊佔他人之不動產者，依前
項之規定處斷。
前二項之未遂犯罰之。

卷證目錄對照表 1.臺灣橋頭地方檢察署109 年度他字第2308號卷，稱他字卷。 2.本院110 年度簡字第1476號卷，稱簡字卷。 3.本院111 年度簡上字第51號卷，稱簡上卷。 

附件